【裁判字號】    97,訴,991
【裁判日期】    970718
【裁判案由】    侵權行為損害賠償
【裁判全文】
臺灣臺南地方法院民事裁定               97年度訴字第991號
原      告  甲○○○
訴訟代理人  李慧千  律師
被      告  乙○○
上列當事人間因被告侵占等案件，原告提起附帶民事訴訟請求損
害賠償事件，經刑事庭裁定移送前來，本院裁定如下：
    主  文
原告請求被告給付逾新臺幣壹拾萬元及自刑事附帶民事起訴狀繕
本送達翌日起至清償日止，按年息百分之五計算之利息部分，暨
該部分假執行之聲請均駁回。
訴訟費用由原告負擔。
    理  由
一、按法院如僅認檢察官起訴之犯罪事實中之一部成立犯罪，固
    無須就犯罪不能證明部分，特於主文中諭知無罪，惟刑事訴
    訟法第503條第1項所謂刑事訴訟諭知無罪，按諸立法本旨，
    自係包含此種情形在內，故關於上述犯罪不能證明部分之附
    帶民事訴訟，亦應依同條項之規定，以判決駁回之。又刑事
    庭移送民事庭之附帶民事訴訟，僅移送後之訴訟程序，應適
    用民事訴訟法，若移送前之訴訟行為是否合法，仍應依刑事
    訴訟法決定之 (最高法院41年度台上字第50號判例參照)，
    而宣告無罪之條件，關於附帶民事訴訟部分，雖可駁回原告
    之訴，但祇能從程序上駁回，不得以其實體上之請求為無理
    由而駁回之。刑事法院之移送裁定既不合法，民事法院仍應
    以原告之訴提起不當，屬民事訴訟法第249條第1項第6款所
    謂起訴不備其他要件，應依該條項款之規定，以裁定駁回之
    ，不得為實體上審理（最高法院65年度第9次民庭庭推總會
    決議、最高法院85年度台抗字第212號裁定意旨參照)。
二、原告起訴意旨略以：被告乙○○於民國94年4月13日與原告
    簽立「興建工程承辦合約書」1紙，受原告委任，在原告所
    有坐落台南市○區○○○段597之9號土地上興建房屋，詎被
    告自94年4月13日起陸續收受原告給付之工程款新台幣 (下
    同)477 萬元，竟意圖為自己不法之所有，將其中227萬元侵
    占入己，復於94年12月20日佯稱要增建工程為由，與原告簽
    立「增建工程承辦合約書」，原告並交付100萬元，嗣因被
    告未施作增建工程，原告始知受騙，爰依法於刑事案件審理
    中，提起附帶民事訴訟，請求被告應賠償原告327萬元及自
    刑事附帶民事起訴狀繕本送達翌日起至清償日止，按年息百
    分之五計算之利息，並請准供擔保宣告假執行等語。
三、經查：被告上開刑事侵占等案件，經本院97年6月25日以96
    年度易字第913號刑事判決，僅認被告受委託興建上開房屋
    ，嗣房屋主體建築完工後，因占用鄰地，原告於95年7月間
    交付被告10萬元委託其與鄰地所有人協調處理越界問題，惟
    協調未果，被告竟將10萬元侵占入己，涉有侵占罪外，其餘
    原告所主張被告因興建工程收受之217萬元部分，因不能證
    明此部分有侵占罪犯行，惟因檢察官公訴意旨認與上開有罪
    部分有裁判上一罪關係，不另於主文為無罪諭知，至被告因
    增建工程自原告收受100萬元之行為，亦認不該當刑法上詐
    欺罪要件，而於主文為無罪之諭知等情，有上開刑事判決書
    附卷可憑，依刑事訴訟法第503條第1項規定，刑事庭就原告
    附帶民事訴訟關於請求逾10萬元及自刑事附帶民事起訴狀繕
    本送達翌日起至清償日止，按年息百分之五計算之利息部分
    ，暨該部分假執行之聲請，應併以判決駁回原告之訴，詎刑
    事庭誤與有罪部分之損害賠償請求，一併移送本院民事庭，
    然原告此部分之請求既不合法，揆之前揭最高法院決議及裁
    定意旨，即屬民事訴訟法第249條第1項第6款所謂起訴不備
    其他要件，且此項欠缺無從命其補正，應以裁定駁回之，爰
    依法裁定如主文所示。
四、至原告起訴請求被告賠償10萬元，及自刑事附帶民事起訴狀
    繕本送達翌日起至清償日止，按年息百分之五計算之利息，
    暨此部分假執行之聲請，既經刑事庭裁定移送本院民事庭，
    自待由本院民事庭另為實體上審理，附此說明。
五、依民事訴訟法第249條第1項第6款、第95條、第78條，裁定
    如主文。
中    華    民    國    97    年    7     月    18    日
                  民事第一庭  法  官  高榮宏
以上正本係照原本作成。
如不服本裁定應於送達後10日內向本院提出抗告狀，並應繳納抗
告費新台幣1,000元整。
中    華    民    國    97    年    7     月    18    日
                              書記官  陳淑芬


司法院資訊處製作；財團法人民間司法改革基金會備份。
